【裁判字號】    85,台上,6058
【裁判日期】    851219
【裁判案由】    偽造文書等罪
【裁判全文】
最高法院刑事判決                              八十五年度台上字第六○五八號
    上訴人  謝 茂 雄
            謝 瑞 春
            柯 勝 智
            謝 金 象
    被  告  戊 ○ ○
            辛 ○ ○
            丙 ○ ○
            庚 ○ ○
            丑 ○ ○
            乙 ○ ○
            丁 ○ ○
            癸 ○ ○
            卯    ○
            甲○○○
            寅 ○ ○
            子    ○
            辰 ○ ○
            壬 ○ ○
            己 ○ ○
右上訴人等因自訴被告等偽造文書等罪案件，不服台灣高等法院台中分院中華民國八
十五年一月十八日第二審判決（八十四年度上訴字第二二六七號，自訴案號：台灣彰
化地方法院八十三年度自字第一四○號），提起上訴，本院判決如左：
    主  文
上訴駁回。
    理  由
本件理由分二部分說明之：
一關於偽造私文書、公益侵占及背信部分：
按刑事訴訟法第三百七十七條規定：上訴於第三審法院，非以判決違背法令為理由，
不得為之。是提起第三審上訴，應以原判決違背法令為理由，係屬法定要件。如果上
訴理由狀並未依據卷內訴訟資料，具體指摘原判決不適用何種法則或如何適用不當，
或所指摘原判決違法情事，顯與法律規定得為第三審上訴理由之違法情形，不相適合
時，均應認其上訴為違背法律上之程式，予以駁回。本件上訴人謝茂雄、謝瑞春、柯
勝智、謝金象等上訴意旨略稱：(一)、上訴人等前向台灣彰化地方法院檢察署檢察官告
訴，係告訴被告戊○○、辛○○、丙○○、庚○○、丑○○、乙○○、丁○○、癸○
○、卯○、甲○○○、寅○○、子○、辰○○、壬○○、己○○等涉犯偽造私文書及
詐欺罪嫌。本件上訴人等係自訴被告等涉犯偽造私文書、公益侵占及背信罪嫌，兩者
如何有實質上或裁判上一罪之關係，原審未予調查審認，逕以本件為前案檢察官不起
訴處分效力之所及，難謂適法。(二)、原判決泛稱：前後兩案之基本事實相同，此觀上
訴人等向檢察官告訴及提起自訴之內容自明云云。對於兩案究係單純一罪或係實質上
一罪或係裁判上一罪，均未詳加說明，亦有判決理由不備之違法等語。然按同一案件
經檢察官終結偵查者，不得再行自訴；不得提起自訴而提起者，應諭知不受理之判決
，刑事訴訟法第三百二十三條、第三百三十四條分別定有明文。本件上訴人等於民國
八十三年八月十五日具狀第一審自訴被告等共同偽造「祭祀公業謝先煥沿革」、「祭
祀公業規約書」、「派下繼承慣例書」、「推舉書」、「切結書」及「謝派下員大會
會議紀錄」，妄稱祭祀公業謝先煥係由謝螺、謝彭、謝川、謝三德集資置產，於七十
七年間向彰化縣和美鎮地政機關辦理變更管理人為被告戊○○，嗣將該祭祀公業所有
坐落彰化縣和美鎮○○段一一二三、一一二四、一一二四之一、一一二五、一一二八
地號土地，賣給同案被告陳學法、劉瑞、林汶宗（均經第一審裁定駁回自訴確定）等
事實，與台灣彰化地方法院檢察署檢察官八十三年六月三日、八十三年度偵續字第一
○號不起訴處分書記載上訴人告訴被告等犯罪事實相同，有該不起訴處分書在卷可稽
（見第一審第二卷第二七頁反面）。原判決因而維持第一審此部分諭知不受理之判決
，駁回上訴人等在第二審之上訴，業已說明其理由甚詳。且所謂之同一案件，係指同
一被告被訴之犯罪事實同一者而言。如被訴犯罪事實同一，不因自訴人所主張之罪名
不同，遂謂非同一案件。上訴人等提起自訴之事實，既與上訴人等前向檢察官告訴之
事實相同，自難猶以本件係自訴被告等偽造私文書、公益侵占及背信；其向檢察官係
告訴被告等偽造私文書及詐欺，而指摘原判決認本件為前開不起訴處分效力之所及，
暨原判決未說明究竟係單純一罪（實質上一罪）抑係裁判上一罪，於法有違。綜上所
述，上訴意旨所指摘各點，均與法律規定得為第三審上訴理由之違法情形不相適合，
是其此部分上訴違背法律上程式，應予駁回。又背信部分，雖屬刑事訴訟法第三百七
十六條第五款之案件，惟於修正刑事訴訟法施行前，原得上訴於第三審法院，且已繫
屬於法院，依刑事訴訟法施行法第五條第一項規定，仍應依施行前之法定程序終結之
，併予說明。
二關於使公務員登載不實部分：
按刑事訴訟法第三百七十六條所列各罪之案件，經第二審判決者，不得上訴於第三審
法院，法有明文。本件被告等使公務員登載不實部分，上訴人等認被告等係涉犯刑法
第二百十四條之罪，核屬刑事訴訟法第三百七十六條第一款之案件。且裁判上一罪案
件之重罪部分得提起第三審上訴，其輕罪部分雖不得上訴，依審判不可分原則，第三
審法院亦應予以審判者，係以重罪部分之上訴合法為前提，如該上訴為不合法，第三
審法院既應從程序上予以駁回，而無從為實體上判決，對於輕罪部分亦無從適用審判
不可分原則，而為實體上判決。本件牽連犯之重罪偽造私文書等罪部分之上訴，業經
本院以違背法律上之程式，予以駁回，則此部分既經第二審維持第一審諭知不受理之
判決，駁回上訴人在第二審之上訴，依前開說明，自不得上訴於第三審法院，上訴人
竟一併提起上訴，顯為法所不許，亦應予以駁回。
據上論結，應依刑事訴訟法第三百九十五條前段，判決如主文。
中      華      民      國    八十五    年     十二     月      十九    日
                              最高法院刑事第七庭
                                  審判長法官  董  明  霈
                                        法官  丁  錦  清
                                        法官  楊  商  江
                                        法官  賴  忠  星
                                        法官  林  茂  雄
      右正本證明與原本無異
                                              書  記  官
中      華      民      國    八十五    年     十二     月    二十八    日


司法院資訊處製作；財團法人民間司法改革基金會備份。
